臺灣彰化地方法院民事裁定
                                    110年度監宣字第254號
聲  請  人  陳吳秀月

相  對  人  陳錦鉅  

關  係  人  陳森森  


            陳怡珊  



            陳怡真  

            陳俊男  


上列當事人間監護宣告事件，本院裁定如下：
    主    文
宣告陳錦鉅（男、民國00年0月00日生、身分證統一編號：Z0000
00000號）為受監護宣告之人。
選定陳吳秀月（女、民國00年0月00日生、身分證統一編號：Z00
0000000號）為受監護宣告之人之監護人。
指定陳怡珊（女、民國00年0月00日生、身分證統一編號：Z0000
00000號）為會同開具財產清冊之人。
程序費用由受監護宣告之人負擔。
    理    由
一、聲請意旨略以：相對人陳錦鉅為聲請人陳吳秀月配偶，於民
    國108年2月間因中風跌倒，腦部受創開刀後癱瘓，成為植物
    人，致不能為意思表示或受意思表示。惟聲請人有管理相對
    人國民年金以處理其相關照護費用之必要，為此聲請對相對
    人為監護之宣告，並請求選定聲請人為監護人，同時指定相
    對人之長女陳怡珊為會同開具財產清冊之人等語。
二、按對於因精神障礙或其他心智缺陷，致不能為意思表示或受
    意思表示，或不能辨識其意思表示之效果者，法院得因本人
    、配偶、四親等內之親屬、最近一年有同居事實之其他親屬
    、檢察官、主管機關或社會福利機構之聲請，為監護之宣告
    ，民法第14條第1項定有明文。次按受監護宣告之人應置監
    護人。法院為監護之宣告時，應依職權就配偶、四親等內之
    親屬、最近一年有同居事實之其他親屬、主管機關、社會福
    利機構或其他適當之人選定一人或數人為監護人，並同時指
    定會同開具財產清冊之人。法院為前項選定及指定前，得命
    主管機關或社會福利機構進行訪視，提出調查報告及建議。
    監護之聲請人或利害關係人亦得提出相關資料或證據，供法
    院斟酌。法院選定監護人時，應依受監護宣告之人之最佳利
    益，優先考量受監護宣告之人之意見，審酌一切情狀，並注
    意下列事項：㈠受監護宣告之人之身心狀態與生活及財產狀
    況。㈡受監護宣告之人與其配偶、子女或其他共同生活之人
    間之情感狀況。㈢監護人之職業、經歷、意見及其與受監護
    宣告之人之利害關係。㈣法人為監護人時，其事業之種類與
    內容，法人及其代表人與受監護宣告之人之利害關係。民法
    第1110條、第1111條、第1111條之1分別定有明文。再按監
    護宣告之裁定，於裁定送達或當庭告知法院選定之監護人時
    發生效力；監護宣告裁定經廢棄確定前，監護人所為之行為
    ，不失其效力，家事事件法第169條第1項、第170條第1項分
    別定有明文。
三、查聲請人主張之事實，業據其提出戶籍謄本、身分證及健保
    卡影本、相對人之身心障礙證明影本為證。又經本院在鑑定
    人衛生福利部彰化醫院（下稱彰化醫院）王鴻松醫師前訊問
    相對人，相對人除可眨動眼睛外，並無法開口說話，且無法
    依照本院指示轉動眼球視線，有本院訊問筆錄在卷可按。又
    經本院囑託該院為鑑定，鑑定結果認為：「醫學上的診斷：
    診斷名：腦出血引起的失智症。障礙程度：極重度」、「日
    常生活狀況：1.日常生活的動作（ADL）：例如飲食、排泄
    、沐浴、更衣等，需要他人照護；2.經濟活動：喪失能力；
    3.社會性：無法與外界適當反應；無獨立生存能力。」、「
    精神狀態：1.意識／溝通性：意識不清，張眼，無法對焦，
    對其叫喚無反應，無法溝通；2.記憶力：差；3.定向力：差
    ；4.計算能力：差；5.理解‧判斷力：差；6.現在性格特徵
    ：淡漠；7.其他（氣氛.感情狀態.幻覺.妄想.異常行動等）
    ；終日臥床。」、「有關判斷能力判定之意見：不能管理處
    分自己財產」、「回復可能性說明：相對人2、3年前跌倒，
    導致腦出血，至鑑定日已超過2年，目前71歲，意識不清，
    認知能力變差，無自我照顧能力，回復可能性低。」、「鑑
    定判定：1.基於受鑑定人有精神上障礙（失智症）其程度達
    極重度，以致個案不能管理處分自己的財產，回復之可能性
    低。2.精神障礙之程度，可為監護宣告：不能為意思表示或
    受意思表示，且不能辨識其意思表示之效果」等語，有彰化
    醫院110年12月17日彰醫精字第1100500489號函所附成年監
    護鑑定書在卷可稽，堪認相對人因精神障礙或其他心智缺陷
    ，致不能為意思表示或受意思表示，亦不能辨識其意思表示
    之效果。從而，本件聲請為有理由，應予准許，爰宣告相對
    人為受監護宣告之人。
四、本件相對人既經監護宣告，業如前述，揆諸前揭規定，自應
    為其選定監護人及指定會同開具財產清冊之人。又依聲請人
    所提出之同意書所載，聲請人與相對人之長子陳森森、長女
    陳怡珊、次女陳怡真及次子陳俊男均同意由聲請人擔任相對
    人之監護人，並以關係人陳怡珊為會同開具財產清冊之人。
    本院審酌上情，認聲請人及關係人陳怡珊分別為相對人配偶
    與長女，與相對人關係非常密切，且經親屬推為監護人、會
    同開具財產清冊之人，由其二人分別擔任相對人之監護人及
    會同開具財產清冊之人，應符合相對人之最佳利益，爰裁定
    如主文第2、3項所示。
五、末按民法第1113條準用同法第1099條、第1099條之1等規定
    ，於監護開始時，監護人對於受監護宣告之人之財產，應會
    同關係人陳怡珊於2個月內開具財產清冊，並陳報法院，於
    開具完成並陳報法院前，監護人對於受監護宣告之人之財產
    ，僅得為管理上必要之行為，併此指明。
六、依家事事件法第164條第2項，裁定如主文。
中華民國110年12月28日
                  家事法庭    法  官  梁晉嘉
以上正本係照原本作成。
如對本裁定抗告，須於裁定送達後10日內向本院提出抗告狀，並
繳納抗告費新臺幣1千元。 
中　　華　　民　　國　 110　　年　　12　　月　　28　　日
                              書記官  許喻涵